【裁判字號】    99,上易,1284
【裁判日期】    991020
【裁判案由】    恐嚇取財等
【裁判全文】
臺灣高等法院臺中分院刑事判決        99年度上易字第1284號
上  訴  人
即  被  告  甲○○
上列上訴人因恐嚇取財等案件，不服臺灣彰化地方法院99年度易
緝字第32號中華民國99年8月26日第一審判決（起訴案號：臺灣
彰化地方法院檢察署95年度偵字第2568號），提起上訴，本院判
決如下：
    主  文
上訴駁回。
    理  由
一、按依刑事訴訟法第三百五十條、第三百六十一條、第三百六
    十二條、第三百六十七條規定，不服地方法院之第一審判決
    而上訴者，須提出上訴書狀，並應敘述具體理由，為上訴必
    備之程式；其所提出之書狀未敘述上訴理由，或僅曾以言詞
    陳述上訴理由者，均應於上訴期間屆滿後二十日內補提理由
    書於第一審法院。第一審法院經形式審查，認逾期未補提上
    訴理由者，應定期間先命補正；逾期未補正者，為上訴不合
    法律上之程式，應以裁定駁回。倘已提出上訴理由，但所提
    非屬具體理由者，或已上訴但未提上訴理由，經審判長定期
    間補正仍未補正者，則應由第二審法院以上訴不合法律上之
    程式，判決駁回。而所謂具體理由，必係依據卷內既有訴訟
    資料或提出新事證，指摘或表明第一審判決有何採證認事、
    用法或量刑等足以影響判決本旨之不當或違法，而構成應予
    撤銷之具體事由，始克當之（例如：依憑證據法則具體指出
    所採證據何以不具證據能力，或依憑卷證資料，明確指出所
    為證據證明力之判斷如何違背經驗、論理法則）；倘僅泛言
    原判決認定事實錯誤、違背法令、量刑失之過重或輕縱，而
    未依上揭意旨指出具體事由，或形式上雖已指出具體事由，
    然該事由縱使屬實，亦不足以認為原判決有何不當或違法者
    （例如：對不具有調查必要性之證據，法院未依聲請調查亦
    未說明理由，或援用證據不當，但除去該證據仍應為同一事
    實之認定），皆難謂係具體理由，俾與第二審上訴制度旨在
    請求第二審法院撤銷、變更第一審不當或違法之判決，以實
    現個案救濟之立法目的相契合，並節制濫行上訴（最高法院
    九十七年度臺上字第八九二號刑事判決意旨參照）。
二、經查：本件上訴人即被告（下簡稱被告）甲○○於民國九十
    九年九月九日向臺灣彰化看守所具狀提起上訴並敘明上訴理
    由，同日送至原審法院，惟經核其所提出之上訴理由，僅陳
    述略稱：「原審就被告與同案被告劉寶隆均判處相同刑度，
    顯然過重，被告並非主謀，劉寶隆除分新臺幣（下同）五千
    元至一萬元給被告外（判決書第二頁中間），其餘均由劉寶
    隆取走，顯示一切須劉寶隆決定方可為之；被告當初係主動
    至彰化刑警隊到案說明，並指證同案被告劉寶隆，並坦承其
    過，深具悔意，判決書第七頁第二五、二六行為證，原審判
    決刑度殊難令被告甘服」等語，提起上訴；於移審至本院訊
    問時，則表明其上訴要旨為「我不是主謀，請從輕量刑。對
    原審判決所認定之犯罪事實沒有意見，這都是事實。」（見
    本院卷第一七、一八頁）。
三、本院查：
  (一)被告因不服地方法院之第一審判決，而於九十九年九月九日
    具狀向臺灣彰化看守所提起上訴並敘明上訴理由，同日送至
    原審法院，則依刑事訴訟法第三百六十一條第二項條文、立
    法修正理由及上開最高法院判決意旨，被告倘已提出上訴理
    由，但所提非屬具體理由者，則由第二審法院以上訴不合法
    律上之程式，以判決駁回之。至於上訴理由是否具體，係屬
    第二審法院審查範圍，則不在命補正之列（參見法院辦理刑
    事訴訟案件應行注意事項第一百六十二點），合先敘明。
  (二)經核上開被告所提之上訴理由，要非屬所謂之具體理由（即
    必須依據卷內既有訴訟資料或提出新事證，具體指摘或表明
    第一審判決有何採證認事、用法或量刑等足以影響判決本旨
    之不當或違法，而構成應予撤銷之具體事由，始克當之【例
    如：依憑證據法則具體指出所採證據何以不具證據能力，或
    依憑卷證資料，明確指出所為證據證明力之判斷如何違背經
    驗、論理法則】，最高法院九十七年度臺上字第八九二號判
    決意旨參見）。而被告在原審審理中本即為有罪之陳述，復
    表明無證據調查，承認犯罪，有原審九十九年七月二十一日
    訊問、同年八月十二日準備程序筆錄及審判筆錄可稽。被告
    上訴理由雖認其非主謀，惟原審卻量處其與同案被告劉寶隆
    相同刑度一節，指摘原判決量刑不當，然本案被告與劉寶隆
    共謀竊車後向車主恐嚇取財之犯案模式，係由被告負責下手
    竊取車輛，由被告搜尋車內所有人或使用人之聯絡電話，並
    撥打電話告知劉寶隆竊得車輛之地點，再由劉寶隆撥打電話
    向被害人恐嚇取財，待各被害人逐一匯款後，劉寶隆告知被
    害人車輛停放地點，並由劉寶隆前往領取被害人匯得之款項
    ，並朋分被告各次所得五千元至一萬元不等之金額，其餘款
    項則由劉寶隆取得，已經原審判決書事實欄一、認定詳實（
    見判決書第一、二頁），並引用認定犯罪事實所憑之證據於
    理由欄二、（見判決書第三頁）內，可見被告於本案負責竊
    車，劉寶隆負責打電話向被害人恐嚇，及負責提領款項，其
    等竊車之目的在恐嚇取得被害人所交付之款項，兩者實相輔
    相成，缺一不可，並無所謂劉寶隆係主謀，而被告並非主謀
    ；況且，被告竊取車輛前亦未徵得劉寶隆同意，乃係自行挑
    選車輛目標下手，自無所謂「顯示一切須劉寶隆決定方可為
    之」之情節；至於被告雖取得較劉寶隆為少之贓款，亦僅係
    其等內部分贓情形，且被告下車竊取車輛均係趁人不備之際
    ，不若劉寶隆親自撥打電話向被害人恐嚇取財，並分擔前去
    取款易遭被害人報案或檢警單位查緝之高度風險，故依其等
    內部角色、任務之分配，劉寶隆取得較高於被告之分贓比例
    ，亦難認有何違背常情之處，被告竟以其非主謀，卻量處與
    主謀之劉寶隆相同刑度，指摘原判決量刑之不公平，顯非根
    據卷內事證而為具體指摘，要難已有具體指摘原審判決有何
    不當或違法之處。況且，被告於本案前業已二度因恐嚇取財
    案件，經臺灣臺中地方法院及臺灣高等法院臺中分院分別判
    處有期徒刑二年、三年三月確定，已經原審判決書事實欄一
    、載明甚詳，原審並審酌「被告正值青壯之年，不思循正當
    途徑獲取所需，僅因缺錢花用，即任意竊取他人財物，進而
    恐嚇取財，危害社會治安甚鉅，且前有多次恐嚇取財前科，
    竟猶再犯相同罪名之本案，復於本案審理期間經本院發布通
    緝始為警緝獲到案，顯見其不知悔改，及其犯罪之動機、方
    法、手段、竊盜與恐嚇取財之次數、恐嚇取財所得金額，暨
    犯罪後坦承犯行，且指證同案被告劉寶隆，態度尚屬良好」
    等一切情狀，量處如原審判決主文所示之刑度，已斟酌刑法
    第五十七條各款事由而為量刑，本已參酌被告上訴意旨所指
    之「指證同案被告劉寶隆，並坦承其過」，並無不當。綜上
    ，被告上訴意旨請求從輕量刑，俱未依法指摘或表明第一審
    判決有何採證認事、用法或量刑等足以影響判決本旨之不當
    或違法，而構成應予撤銷之具體事由，且該事由亦不足以認
    定原判決有何不當或違法之處。反徒憑己意任意指摘，或非
    根據卷內事證而為具體指摘，尚非提起上訴之具體理由。
  (三)揆諸上開最高法院判決意旨，及依「程序優先於實體」之刑
    事訴訟法原則，本件上訴自不合法定上訴程式，應予駁回，
    並不經言詞辯論為之。
據上論斷，應依刑事訴訟法第三百六十七條前段、第三百七十二
條，判決如主文。
中    華    民    國    99    年    10    月    20    日
            刑事第九庭  審判長法  官  江  德  千
                              法  官  莊  深  淵
                              法  官  賴  妙  雲
以上正本證明與原本無異。
不得上訴。
                              書記官  陳  三  軫
中    華    民    國    99    年    10    月    20    日

司法院資訊處製作；財團法人民間司法改革基金會備份。
